【裁判字號】    97,訴,4816
【裁判日期】    980511
【裁判案由】    偽造有價證券
【裁判全文】
臺灣臺中地方法院刑事判決              97年度訴字第4816號
公  訴  人  臺灣臺中地方法院檢察署檢察官
被      告  乙○○
                    現另案在臺灣臺中監獄執行中
指定辯護人  本院公設辯護人  丙○○
上列被告因偽造有價證券案件，經檢察官提起公訴（97年度偵字
第23533號），本院判決如下：
    主    文
乙○○犯偽造有價證券罪，累犯，處有期徒刑壹年捌月；發票日
民國九十六年九月二十日、面額新臺幣伍拾萬元本票壹紙上，關
於以「黃錘堂」為共同發票人部分沒收。
    犯罪事實及理由
一、犯罪事實：乙○○前因違反槍砲彈藥刀械管制條例案件，分
    別經法院判處有期徒刑1年6月、2年6月，並合併定其應執行
    有期徒刑為3年7月，甫於民國96年2月2日縮刑期滿執行完畢
    。詎乙○○於96年9月20日，在甲○○所經營設在南投縣埔
    裡鎮之「龍寶成租車行」內，為得以提供擔保而順利向甲○
    ○租借車輛使用，竟基於偽造有價證券之犯意，未經其父親
    黃錘堂之授權或同意，擅自偽造黃錘堂之簽名1枚為共同發
    票人，而以其自己及黃錘堂之名義，共同簽發而偽造面額為
    新臺幣（下同）50萬元，發票日為96年9月20日之本票1紙，
    並將該偽造本票交付予甲○○收持而行使。嗣後雙方發生租
    賃糾紛，甲○○對黃錘堂主張票據權利，始查悉上情。
二、證據能力：按被告以外之人（包括證人、鑑定人、告訴人、
    被害人及共同被告等）於審判外之陳述雖不符刑事訴訟法第
    159條之1至之4等4條之規定，而經當事人於審判程序同意作
    為證據，法院審酌該言詞陳述或書面陳述作成時之情況，認
    為適當者，亦得為證據；當事人、代理人或辯護人於法院調
    查證據時，知有刑事訴訟法第159條第1項不得為證據之情形
    ，而未於言詞辯論終結前聲明異議者，視為有前項之同意，
    同法第159條之5定有明文。本案被告、指定辯護人、公訴人
    於本院審理程序時就本院引用之下列證據，均未加爭執，且
    本院審酌證據作成之形式，均無瑕疵、與待證事實具有關聯
    性等情況，認為適當，應認得為證據，揆諸前開說明，就本
    案所引用之供述、書面證據均具有證據能力，合先敘明。
三、前揭犯罪事實，業據被告乙○○坦承不諱，惟另辯稱：伊前
    揭偽造有價證券犯行，係肇因於租車時甲○○叫伊簽立所致
    云云，經查:
（一）前揭犯罪事實，業據證人黃錘堂、甲○○於檢察官偵訊及
      證人甲○○於本院證述明確，並有上開偽造之本票影本1
      紙、臺灣南投地方法院97年度埔簡字第98號民事簡易判決
      1紙在卷可稽。
（二）證人甲○○於本院證稱：「（問：你是否要求被告同時必
      須開具壹張50萬元的本票？用途為何？）是，用以保障車
      輛的車價」、「（問：你是否有要求被告在前開50萬元的
      本票內須填載他人為共同發票人？）沒有，是他自己寫的
      ，不是我叫他寫的」、「我只是要他提供保證人，他寫他
      父親的名字，他說如果有問題，他父親會出面處理」、「
      （問：你是否有跟被告說共同發票人就寫你父親的名字，
      只要你按時歸還，沒有毀損，本票就還你，簽你父親的名
      字只是一個形式？）沒有」等語（本院卷第68至69頁），
      是證人甲○○固有要求被告於簽發本票時應以共同發票人
      二人之名義簽發，惟並未向被告表示得未經黃錘堂之授權
      或同意即得擅自偽造黃錘堂之簽名而為共同發票行為，又
      證人甲○○取得本票之目的既係為將來債權之擔保，衡情
      應無於明知被告未經共同發票人之授權或同意下，竟仍予
      收受本票，甚而交付出租車輛之可能，是被告前揭所辯不
      足為採，無從為被告有利之認定。再證人甲○○並未否認
      要求被告簽發本票及需有共同發票人等情，是被告請求勘
      驗與本案相關之97年度埔簡字第98號南投地方法院錄音內
      容，憑以證明證人甲○○要求被告簽發本票一節，自無必
      要。
（三）綜上所述，本案事證明確，被告犯行洵堪認定，應依法論
      科。
三、論罪科刑部分：
(一)核被告所為，係犯刑法第201條第1項之偽造有價證券罪。被
    告偽造其父黃錘堂簽名之行為，係偽造有價證券之部分行為
    ；而交付偽造有價證券之低度行為，復為偽造有價證券之高
    度行為所吸收，均不另論罪。
(二)被告有前揭刑案執行完畢之情形，此有臺灣臺中地方法院檢
    察署刑案資料查註紀錄表、臺灣高等法院被告全國前案紀錄
    表各1份在卷可按，其受有期徒刑之執行完畢後，5年內故意
    再犯本案有期徒刑以上之罪，為累犯，應依刑法第47條第1
    項規定加重其刑。被告於為前揭犯行後，在有偵查權限之人
    知悉犯罪人之前，於97年7月25日書寫刑事自白陳述狀主動
    至臺灣南投地方法院檢察署自首陳明上開事實，有該陳述狀
    1份在卷可參，其對於未發覺之罪自首而接受裁判，本院審
    酌當時之情況，爰依刑法第62條前段之規定，減輕其刑，並
    與前揭加重部分依法先加後減輕其刑。
(三)爰審酌被告素行不佳，有違反槍砲彈藥刀械管制條例、贓物
    、懲治盜罪條例等前案紀錄，此有前揭刑案紀錄表可稽，惟
    犯後自首坦承犯行，被害人甲○○於本院表達願予被告機會
    之意，偽造之有價證券係屬本票一張之性質，犯罪所生之危
    害非鉅及其犯罪之動機、目的、手段等一切情狀，量處如主
    文所示之刑。
(四)票據之偽造或票據上簽名之偽造，不影響於真正簽名之效力
    ，票據法第15條定有明文。被告與「黃錘堂」為共同發票人
    之本票，僅「黃錘堂」為發票人部分係屬偽造，被告之簽名
    既為真正，其為發票人部分則仍屬有效之票據，不在應依法
    沒收之列；刑法第205條對於偽造、變造之有價證券設有沒
    收之特別規定，是對於偽造之有價證券自應依該條規定宣告
    沒收。惟關於二人以上為共同發票人之有價證券，如僅其中
    部分共同發票人係偽造，因該有價證券之真正發票人部分仍
    屬有效，為避免影響合法執票人對於真正發票人之票據權利
    ，自不得將整張有價證券宣告沒收，此時僅依前開法條規定
    ，將該有價證券關於偽造發票人部分宣告沒收即可，最高法
    院84年臺上字第1550號判例、91年度臺上字第7082號判決意
    旨可資參照。準此，前揭本票發票人欄上關於被告個人部分
    之發票行為仍屬真正有效，僅就該本票發票人欄上偽造關於
    以「黃錘堂」為共同發票人部分沒收。
據上論斷，應依刑事訴訟法第299條第1項前段，刑法第201條第1
項、第47條第1項、第62條前段、第205條，刑法施行法第1條之1
，判決如主文。
中    華    民    國    98    年    5     月    11    日
                  刑事第十四庭  審判長法  官  江奇峰
                                      法  官  林學晴
                                      法  官  郭書豪
上正本證明與原本無異。
如不服本判決，應於收受送達後10日內向本院提出上訴書狀（應
敘述具體理由並附繕本）。
上訴書狀如未敘述理由，應於上訴期間屆滿後20日內補提理由書
於本院。
中    華    民    國    98    年    5     月    13    日
                                      書記官  陳美虹
附錄論罪科刑法條
中華民國刑法第201條
意圖供行使之用，而偽造、變造公債票、公司股票或其他有價證
券者，處3年以上10年以下有期徒刑，得併科3千元以下罰金。
行使偽造、變造之公債票、公司股票或其他有價證券，或意圖供
行使之用，而收集或交付於人者，處1年以上7年以下有期徒刑，
得併科3千元以下罰金。


司法院資訊處製作；財團法人民間司法改革基金會備份。
